【裁判字號】    98,上易,629
【裁判日期】    981013
【裁判案由】    詐欺
【裁判全文】
臺灣高等法院臺南分院刑事判決         98年度上易字第629號
上  訴  人  臺灣臺南地方法院檢察署檢察官
被      告  甲○○
上列上訴人因被告詐欺案件，不服臺灣臺南地方法院97年度易字
第200號中華民國98年7月21日第一審判決（起訴案號：臺灣臺南
地方法院檢察署96年度偵字第14394號），提起上訴，本院判決
如下：
    主  文
上訴駁回。
    理  由
一、按刑事訴訟法第361條、第367條規定，不服地方法院之第一
    審判決而提起上訴者，應提出上訴書狀，並敘述具體理由，
    為上訴必備之程式；其所提出之書狀未敘述上訴理由，或僅
    曾以言詞陳述上訴理由者，均應於上訴期間屆滿後20日內補
    提理由書於第一審法院。第一審法院經形式審查，認逾期未
    補提上訴理由者，應定期間先命補正；逾期未補正者，為上
    訴不合法律上之程式，應以裁定駁回。倘已提出上訴理由，
    但所提非屬具體理由者，則由第二審法院以上訴不合法律上
    之程式，判決駁回。而所謂具體理由，必係依據卷內既有訴
    訟資料或提出新事證，指摘或表明第一審判決有何採證認事
    、用法或量刑等足以影響判決本旨之不當或違法，而構成應
    予撤銷之具體事由，始克當之（例如：依憑證據法則具體指
    出所採證據何以不具證據能力，或依憑卷證資料，明確指出
    所為證據證明力之判斷如何違背經驗、論理法則）；倘僅泛
    言原判決認定事實錯誤、違背法令、量刑失之過重或輕縱，
    而未依上揭意旨指出具體事由，或形式上雖已指出具體事由
    ，然該事由縱使屬實，亦不足以認為原判決有何不當或違法
    者（例如：對不具有調查必要性之證據，法院未依聲請調查
    亦未說明理由，或援用證據不當，但除去該證據仍應為同一
    事實之認定），俾與第二審上訴制度在請求第二審法院撤銷
    、變更第一審不當或違法之判決，以實現個案救濟之立法目
    的相契合，並節制濫行上訴（最高法院97年度台上字第892
    號判決參照）。又「上訴書狀應敘述具體理由。」既屬上訴
    書狀應行記載之事項規定，為法定程式。是提起第二審上訴
    ，已不能再如同修法之前可以不附任何理由者然，且既為上
    訴書狀所應具備之一定程式，自須在書狀之本身內予以載敘
    ，同法既無上訴理由得引用或檢附其他文件代替之規定，自
    不得逕行引用或檢附其他文書以作替代，此自其與同法第38
    2條第1項上段所定：「（第三審）上訴書狀應敘述上訴之理
    由」，採取同類立法例，即可明瞭（最高法院65年台上字第
    2836號、69年台上字第2724號判例、97年度台非字第454號
    、98年度台上字第3032號判決可資參照）。
二、本件檢察官上訴意旨係：茲據被害人乙○○具狀請求上訴，
    略以︰
  (一)被告於偵查中提出之北京偉成科技有限公司（以下簡稱北京
    偉成公司）95年9月24日、26日、同年11月23日、12月4日所
    出具之服務器（含windows、server2003）一台、計算機（
    即電腦）三台，服務器兩台及防火牆一台收據為憑，認被告
    確實有購買上開物品，惟查：
  1.上開收據上面所蓋北京偉成公司之印章明確記載「質保專用
    」章，並於左邊加註「此收據不得作為經營性業務收支結算
    憑證使用」，顯示上開物品係質押於北京偉成公司而非向該
    公司所購買，原審判決理由與卷內所附證據不符，有判決理
    由矛盾之違法。（公訴檢察官按：上開收據既不能作為收支
    結算憑證，被告提出於刑事訴訟上，應無證據能力。）
  2.被告向告訴人收取新台幣（下同）68000元支票購買網站主
    機（46000元）及伺服器軟體（22000元），與其提出質押於
    北京偉成公司之人民幣16000元之金額不符；向告訴人收取
    54000元之支票，佯稱購買三台電腦，與人民幣11400元金額
    不符；稱購買稱要購買防火牆由告訴人交付65000元即期支
    票支付，也與其提出之人民幣14500元之金額不符。且被告
    原保證可於12月6日取回65000元，但並未實現。
  3.被告明確告訴丙○○稱網路主機放在http://61.64.50.137/
    happy123，後台為http://61.64.50.137/happy123/admin，
    並稱放在台北，經查該主機所在位址係台北游阿昆所有，原
    審未傳訊游阿昆作證，有應調查之證據未調查之違法。
  4.被告提出之電腦6台，經鑑定係於92年9-12月所組合，與95
    年9月差距達3年，則顯非於契約履行期間之接近95年9月時
    所購買（依經驗法則電腦市場推陳出新的速度甚快，接近95
    年9月時所購之電腦應該是之前不久組裝的，不可能購買三
    年前組裝之舊電腦。），原審遽採為被告有利證據，有違經
    驗法則。
  (二)爰附送原書狀依刑事訴訟法第344條第2項、第361條提起上
    訴。
三、依前開所述，所謂上訴書狀應敘述具體理由，係指上訴書狀
    本身應敘述上訴之具體理由而言，非可引用或檢附其他文書
    代替，以為上訴之理由。本件檢察官所提第二審上訴書狀記
    載「茲據被害人乙○○具狀請求上訴，略以：『……』」，
    並謂「爰依刑事訴訟法第344條第2項、第361提起上訴」等
    語，係以告訴人所為請求，為其第二審之上訴理由。惟就原
    審判決有關證據證明力之判斷論理過程究係如何違背經驗、
    論理法則，則付厥如，且亦未依據卷內既有訴訟資料或提出
    新事證，指摘或表明原審判決有何採證認事、用法或量刑等
    足以影響判決本旨之不當或違法之具體事由，揆諸首揭判決
    意旨，上訴人之上訴理由自非具體指摘原判決關於認定事實
    、適用法律及其量刑，有何違法或不當之處，自難謂係具體
    理由。是上訴人之上訴顯不合法律上之程式（最高法院98年
    度台上字第3032號判決可資參照），爰依刑事訴訟法第367
    條前段之規定，駁回其上訴，並不經言詞辯論為之。
四、據上論斷，應依刑事訴訟法第367條前段、第372條，判決如
    主文。
中    華    民    國    98    年    10    月    13    日
                  刑事第二庭  審判長法  官      葉居正
                                    法  官      陳春長
                                    法  官      陳欽賢
以上正本證明與原本無異。
不得上訴。
                                      書記官    李良倩
中    華    民    國    98    年    10    月    13    日


司法院資訊處製作；財團法人民間司法改革基金會備份。
